臺灣新竹地方法院民事簡易判決
110年度竹北簡字第510號
原      告  臺灣產物保險股份有限公司新竹分公司

法定代理人  邱琦翔  
訴訟代理人  巫光璿  
            宋育芳  
            游世和  
被      告  劉昌國  



上列當事人間請求損害賠償事件，本院於民國111年1月11日辯論
終結，判決如下：
    主  文
被告應給付原告新臺幣柒拾貳萬伍仟參佰參拾捌元及自民國一百
一十年十月十七日起至清償日止，按年息百分之五計算之利息。
原告其餘之訴駁回。
訴訟費用由被告負擔十分之七，餘由原告負擔。
本判決第一項得假執行。
原告其餘假執行之聲請駁回。
    事實及理由
壹、程序方面
　　本件被告經合法通知，未於言詞辯論期日到場，核無民事訴
    訟法第386條各款所列情形，爰依原告之聲請，由其一造辯
    論而為判決。
貳、實體方面
一、原告主張：被告於民國109年8月23日上午5時7分許，駕駛車
    牌號碼000-0000號自用小貨車，行經新竹縣○○鄉○道○號南向
    86公里900公尺處內側車道時，因未注意車前狀況，致自後
    追撞由原告承保、訴外人王美琪所有並駕駛之車牌號碼000-
    0000號自用小客車（下稱系爭車輛），致系爭車輛之後車尾
    等處受有嚴重損壞，原估算其必要修理費用為新臺幣（下同
    ）1,030,853元（含零件費用826,325元、工資130,760元、
    烤漆費用73,768元），經原告與維修車廠協議後，以103萬
    元（含零件費用825,641元、工資130,652元、烤漆費用73,7
    07元）交修付款，原告並已本於保險契約賠付完畢，依保險
    法第53條第1項規定取得法定代位求償權。爰依民法第184條
    、第191條之2規定提起本件訴訟。並聲明：被告應給付原告
    103萬元，及自起訴狀繕本送達翌日起至清償日止，按年息5
    %計算之利息；請准依職權宣告假執行。
二、被告經合法通知，未於言詞辯論期日到場，亦未提出書狀作
    何聲明或陳述。
三、得心證之理由：
㈠、原告主張之前開事實，業據提出道路交通事故當事人登記聯
    單、道路交通事故初步分析研判表、任意險理賠計算書、汽
    （機）車保險理賠申請書、系爭車輛行車執照、估價單、統
    一發票、車損照片等件影本為證（見竹北司簡調卷第17-83
    頁），並經本院依職權向內政部警政署國道公路警察局第二
    公路警察大隊調取本件交通事故之道路交通事故現場圖、道
    路交通事故調查報告表㈠㈡、調查筆錄、當事人酒精測定紀錄
    表、道路交通事故當事人登記聯單、道路交通事故肇事人自
    首情形紀錄表、A1、A2類交通事故攝影蒐證檢視表、行車紀
    錄影像、車損照片檔案、診斷證明書（被告車輛乘客）等件
    影本核閱無訛（見竹北司簡調卷第95-135頁），而被告經合
    法通知，迄未到庭陳述，亦未提出書狀作何有利於己之聲明
    、陳述或證據以供本院審酌，本院依調查證據之結果及斟酌
    全辯論意旨，堪信原告之主張為真實。
㈡、按汽車行駛時，駕駛人應注意車前狀況及兩車併行之間隔，
    並隨時採取必要之安全措施，道路交通安全規則第94條第3
    項定有明文。經查，本件被告於事故發生後警詢時陳稱：伊
    從臺北上交流道要去新竹，行駛在國道1號公路南向內側車
    道，行經轉彎處時，約於上開事故發生地點前50公尺，看到
    前方系爭車輛停止，它一半車身在中線一半在內線，伊急踩
    煞車，想切中線但有車，伊切不出去，所以伊往內側路肩靠
    ，但煞不住且天雨路滑還是撞上去，於內側車道發生碰撞的
    等語（見竹北司簡調卷第106-107頁），訴外人王美琪陳稱
    ：伊當時行駛在內側車道，行經轉彎處時，突然看到前方道
    路有擺三角錐，伊邊減速邊打雙黃燈，想切到中線車道，但
    都有來車切不出去，所有最後停三角錐前等沒車時切出去，
    停了5至7秒後就遭被告車輛撞上等語（見竹北司簡調卷第11
    3頁），再觀諸原告所提系爭車輛之車損照片及估價單，系
    爭車輛受損部位大多集中在後車尾處，加以系爭車輛係以靜
    止停於三角錐後數秒始遭被告車輛撞擊，足認被告當時駕車
    於國道一路南向內側車道時，未注意其前方之系爭車輛已停
    止，致煞車不及而追撞系爭車輛，致系爭車輛受損，再參以
    車禍發生當時天候雨、晨或暮光、柏油路面、路面濕潤、無
    缺陷、標誌清楚、無障礙物等情狀，有道路交通事故調查報
    告表㈠在卷為憑（見竹北司簡調卷第101頁），顯見並無不能
    注意之情事，然被告竟疏未注意及此，駕駛肇事車輛行經上
    開地點時，未注意車前狀況，隨時採取必要之安全措施，由
    後方追撞系爭車輛，造成系爭車輛受有損害，其自有過失，
    且系爭車輛之損害與被告之過失行為間具有相當因果關係，
    故被告就本件肇事應負過失侵權行為責任，洵堪認定。
㈢、次按因故意或過失不法侵害他人之權利者，負損害賠償責任
    ；又汽車、機車或其他非依軌道行駛之動力車輛，在使用中
    加損害於他人者，駕駛人應賠償因此所生之損害；不法毀損
    他人之物者，被害人得請求賠償其物因毀損所減少之價值，
    民法第184條第1項前段、第191條之2、第196條分別定有明
    文。又物被毀損時，被害人除得依據民法第196條請求賠償
    外，並不排除民法第213條至第215條之適用，依民法第196
    條請求賠償物被毀損所減少之價額，得以修復費用為估定之
    標準，但以必要者為限（例如：修理材料以新品換舊品，應
    予折舊），亦有最高法院77年度第9次民事庭會議決議、同
    院73年度台上字第1574號判決意旨可資參照。查原告主張系
    爭車輛受損之修理費用為103萬元（含零件費用825,641元、
    工資130,652元、烤漆費用73,707元），有估價單及統一發
    票在卷可參（見竹北司簡調卷第27-49頁、第83頁），經核
    上開單據明細所列各修復項目與系爭車輛受損之情形相符，
    堪認確係修復系爭車輛所必要。又系爭車輛於108年9月出廠
    使用，有行車執照在卷可稽（見竹北司簡調卷第21頁），至
    本件車禍發生時即109年8月23日已有1年之使用期間，依前
    開說明，以新品換舊品而更換之零件，應予以折舊，本院參
    考行政院公布之固定資產耐用年數表及固定資產折舊率表，
    採定率遞減法計算其折舊，即自用小客車耐用年數5年，每
    年折舊率千分之369，是系爭車輛更新零件折舊後金額應為5
    20,979元【計算式：825,641元－（825,641元×0.369）＝520,
    979，元以下四捨五入），另關於工資130,652元及烤漆費用
    73,707元，因無折舊之問題，是系爭車輛之必要修復費用為
    725,338元（計算式：520,979元＋130,652元＋73,707元＝725,
    338元）。
㈣、末按，被保險人因保險人應負保險責任之損失發生，而對於
    第三人有損失賠償請求權者，保險人得於給付賠償金額後，
    代位行使被保險人對於第三人之請求權，保險法第53條第1
    項亦定有明文；而此項法定代位權之行使，有債權移轉之效
    果，故於保險人給付賠償金額後，被保險人對於第三人請求
    權即移轉於保險人（最高法院69年度台上字第923號判例意
    旨參照）。查原告業已依保險契約之約定賠付所承保前開車
    輛之修復費用等情，有統一發票、估價單、任意險理賠計算
    書、汽（機）車保險理賠申請書等件在卷可考，參諸前開說
    明，其自得代位被保險人行使對被告之損害賠償請求權。惟
    按損害賠償只應填補被害人實際損害，保險人代位被害人請
    求損害賠償時，依保險法第53條第1項規定，如其損害額超
    過或等於保險人已給付之賠償金額，固得就其賠償之範圍，
    代位請求賠償，如其損害額小於保險已給付之賠償金額，則
    保險人所得代位請求者，應僅以該損害額為限，此觀最高法
    院65年度台上字第2908號判例意旨亦明。查原告固依其與被
    保險人間之保險契約之約定，賠付被保險人車體損失險金額
    103萬元，然本件被保險人所得請求之損害賠償既為725,338
    元等情，已如前述，則參前揭說明，原告所得代位被保險人
    之損害賠償額即應以725,338元為限。
㈤、綜上所述，原告依保險代位及侵權行為損害賠償之法律關係
    ，請求被告賠償原告725,338元，及自起訴狀繕本送達翌日
    即110年10月17日（110年10月6日寄存送達，同年10月16日
    生送達效力）起至清償日止，按年息5%計算之利息部分，即
    無不合，應予准許，逾此部分之請求，即屬無據，難予准許
    ，應予駁回。
四、本件為適用簡易訴訟程序所為被告部分敗訴之判決，就被告
    敗訴部分，爰依民事訴訟法第389條第1項第3款之規定，依
    職權宣告假執行，至原告敗訴部分，其假執行之聲請則失所
    附麗，應併予駁回。
五、據上論結，本件原告之訴為一部有理由，一部無理由，依民
    事訴訟法第436條第2項、第385條第1項前段、第389條第1項
    第3款、第79條，判決如主文。
中　　華　　民　　國　　111 　年　　1　 　月　　25　　日
                  臺灣新竹地方法院竹北簡易庭
　　　　　　　　　　　　　　　　　法　官　鄭政宗
以上正本係照原本作成。
如對本判決上訴，須於判決送達後 20 日內向本院提出上訴狀。
如委任律師提起上訴者，應一併繳納上訴審裁判費。
中　　華　　民　　國　　111 　年　　1 　　月　　26　　日
                                　書記官　黃志微